【裁判字號】    94,易,1785
【裁判日期】    950315
【裁判案由】    恐嚇取財等
【裁判全文】
臺灣板橋地方法院刑事判決              94年度易字第1785號
公  訴  人  臺灣板橋地方法院檢察署檢察官
被      告  丁○○
上列被告因恐嚇取財等案件，經檢察官提起公訴（九十四年度偵
字第一八八二八號），本院判決如下：
    主    文
丁○○共同意圖為自己不法之所有，以恐嚇使人將本人之物交付
，處有期徒刑拾月。扣案之摩托羅拉牌一七一型行動電話壹具以
及行動電話門號0000000000號ＳＩＭ卡壹張均沒收之
。
    犯罪事實
一、丁○○明知車牌號碼三Ｐ－五五七０號自小客車係戊○○（
    業經本院判處有期徒刑一年二月）前於民國九十四年十月三
    十一日下午二時許，在臺北縣鶯歌鎮○○路六０二號旁巷道
    內停車場，自行竊得並藏置在桃園縣八德巿東勇街四００巷
    內之車輛，竟與戊○○共同基於恐嚇取財之犯意聯絡，自九
    十四年十月三十一日下午二時二十分許起至同日下午三時四
    十分許止，二人輪流以不詳電話連絡丙○○，恐嚇稱必須交
    款以贖回車輛等語，致丙○○畏懼無法尋回失車及車內財物
    ，遂同意交付贖款三萬元，戊○○並於最後一次通話時，指
    示丙○○前往桃園縣八德巿和平路九九一巷五十八號前，將
    贖款置於停放該處之車牌號碼ＥＨ－七三０九號自小客車旁
    地上之黑色半罩式安全帽內，丙○○依指示至上址後，戊○○復於同日下午三時四十七分許，以行動電話門號0000
    000000號連絡丙○○再度告知放置贖款之地點，並令
    丙○○放妥後立刻離開現場，丙○○便將事先用紅包袋裝妥
    之贖款三萬元置於前開黑色半罩式安全帽內後旋轉身離去。
    戊○○見狀即騎乘車牌號碼Ｆ三八－二八六號重機車搭載丁○○接近該安全帽旁，由丁○○下車，先四處張望確定無人
    監視後，快速拿取置於安全帽內之贖款三萬元並放入其所穿
    著長褲右側口袋內，再坐上機車，由戊○○搭載準備逃離現
    場。適為據報至現場埋伏之警員甲○○目睹上情，立刻趨前
    在後追捕，另丁○○之友人乙○○亦騎乘機車自對向駛來，
    發現甲○○等人正在追逐戊○○等人，便騎車衝撞戊○○所
    騎乘之機車，致戊○○等人人車倒地，甲○○旋將戊○○制
    伏，並在上揭機車置物箱內起出丙○○所失竊之回數票十九
    張以及戊○○所有供行竊所有之鯉魚鉗一支、鑰匙一支、供
    連繫恐嚇丙○○所用之摩托羅拉牌Ｖ一七一型行動電話一具
    、行動電話門號0000000000號ＳＩＭ卡一張等物
    。另丁○○則趁亂徒步逃往附近農田內，惟仍為乙○○騎乘
    機車追捕逮獲，並經警在丁○○所穿著長褲右側口袋內起出
    前開贖款三萬元，又在其身上起出香煙盒一盒，該香煙盒外
    附包裝塑膠套內並夾有手寫「和平路九九一巷」、「ＥＨ－
    七三０九」、「安全」及「八德巿東勇街四００巷」等字樣
    之丙○○名片一張。
二、案經臺北縣政府警察局三峽分局報請臺灣板橋地方法院檢察
    署檢察官偵查起訴。
    理    由
一、訊據被告丁○○固坦承在前述時間及地點經同案被告戊○○
    搭載前往現場，並拿取置於地上黑色半罩式安全帽內之現款
    等情不諱，惟矢口否認有何恐嚇取財犯行，辯稱：戊○○說
    朋友要還渠錢，渠叫伊下車拿錢，渠說地下那個紅袋子就是
    了，伊覺得很奇怪，渠叫伊拿了趕快上車，伊一上車，渠機
    車就騎走了，紅袋子還沒拿給渠，機車就跌倒了云云。經查
    ：上揭犯罪事實，除據同案被告戊○○供認其竊取前開自小
    客車並撥打電話予被害人丙○○恐嚇要求交付款項以贖回車
    輛等情不諱（見臺灣板橋地方法院檢察署九十四年度偵字第
    一八八二八號偵查卷第六頁至第八頁及第八十五頁至第八十
    六頁、本院九十五年一月十六日準備程序筆錄），並經證人
    即被害人丙○○及證人乙○○、甲○○於本院審理時證述綦
    詳（見本院九十五年二月九日審判筆錄），且有被害人丙○○出具之贓物認領保管單一紙、車輛竊盜、車牌失竊資料個
    別查詢報表－查詢車輛認可資料一份附卷（見臺灣板橋地方
    法院檢察署九十四年度偵字第一八八二八號偵查卷第三十四
    頁及第三十五頁）以及同案被告戊○○有供連繫恐嚇車主所
    用之摩托羅拉牌Ｖ一七一型行動電話一具、行動電話門號0
    000000000號ＳＩＭ卡一張等物扣案可資佐證。被
    告雖以前詞置辯，同案被告戊○○亦藉詞稱：伊跟被告借機
    車，剛好伊朋友要還伊錢，被告說要跟伊一起去，伊騙渠說
    朋友還伊的錢在地上，名片是伊去被告家載渠時，伊將香煙
    拿給渠，名片放在香煙盒裡，渠不知道云云。然而，被告於
    前述時間及地點為警查獲時，併經警在其身上起出香煙盒一
    盒，該香煙盒外包裝塑膠袋並夾有被害人丙○○之名片一張
    ，且正面朝外，該名片正面有手寫「和平路九九一巷」、「
    ＥＨ－七三０九」及「安全」等字樣，反面亦有手寫「八德
    巿東勇街四００巷」之字樣等事實，業據證人丙○○、甲○○於本院審理時證述無訛（見本院九十五年二月九日審判筆
    錄），且有前開名片正面暨反面影本各一份在卷足憑（見臺
    灣板橋地方法院檢察署九十四年度偵字第一八八二八號偵查
    卷第四十二頁）；復觀諸該名片上所書寫「八德巿東勇街四
    ００巷」等文字，與同案被告戊○○在偵查中經檢察官當庭
    命其書寫同上文字，二者筆跡筆順、運筆方式、書寫習慣明
    顯有異，應非出於同一人之手。再者，證人丙○○又於本院
    審理時指述稱：有兩個以上的人打給伊，第二個人說渠是代
    人傳話，打電話來的人很明顯有兩個不同的聲音，一個比較
    年輕，一個就是在庭被告沒錯等語綦詳（見本院九十五年二
    月九日審判筆錄），被告亦於本院審理時自承：同案被告戊○○把電話交給伊叫伊問對方錢準備好了沒等語屬實（見本
    院九十五年三月一日審判筆錄）。綜上，顯見撥打電話向被
    害人丙○○勒索贖款之歹徒確非僅同案被告戊○○一人，而
    被告與同案被告戊○○同往取贖，其身上又起獲記載放置款
    贖地點之名片，其年齡亦較同案被告戊○○年輕，是其顯係
    與同案被告戊○○輪流撥打電話向被害人丙○○恐嚇勒贖以
    及共同取款之人無疑。至被告復辯稱：被告騙伊朋友要還渠
    錢云云，然質諸常情，償還借款乃一正常經濟交易行為，大
    可光明正大地相約見面還款或透過金融機構轉匯款之方式交
    付金錢，豈有債務人先將款項放置在一般人車往來頻繁道路
    旁地上之安全帽內，再由債權人前往收取之理？其所辯顯屬
    無稽，殆無可採。綜上所述，本案事證明確，被告犯行堪以
    認定，應予依法論罪科刑。
二、查被告與同案被告戊○○共同向被害人丙○○恐嚇要求交付
    贖款，核其所為，係犯刑法第三百四十六條第一項之恐嚇取
    財罪。其與同案被告戊○○就上揭恐嚇取財犯行，有犯意聯
    絡與行為分擔，為共同正犯。爰審酌被告明知前開自小客車
    係同案被告戊○○竊得之車輛，竟與之共謀藉此勒索車主交
    付贖款，除造成被害人財產損失外，亦嚴重破壞社會秩序，
    而其犯罪後又飾詞狡辯，不知悔悟，態度非佳，兼衡其犯罪
    動機、目的、手段、勒贖金額等一切情狀，量處如主文所示
    之刑，以資懲儆。
三、扣案之摩托羅拉牌一七一型行動電話一具以及行動電話門號
    0000000000號ＳＩＭ卡一張，則係共犯即同案被
    告戊○○所有供連繫恐嚇車主所用之物，業據其陳明在卷（
    見臺灣板橋地方法院檢察署九十四年度偵字第一八八二八號
    偵查卷第六頁至第七頁），均應依刑法第三十八條第一項第
    二款規定宣告沒收之。至扣案之鯉魚鉗一支、鑰匙一支，則
    係同案被告戊○○所有供行竊所用之工具，惟被告並未犯該
    竊盜案，前開工具亦與本案被告恐嚇取財犯行無涉，故均不
    予宣告沒收，附此敘明。
據上論斷，應依刑事訴訟法第二百九十九條第一項前段，刑法第
二十八條、第三百四十六條第一項、第三十八條第一項第二款，
罰金罰鍰提高標準條例第一條前段，判決如主文。
本案經檢察官陳鴻濤到庭執行職務。
中    華    民    國    95    年    3     月    15    日
                  刑事第七庭審判長法  官  胡  堅  勤
                                  法  官  崔  玲  琦
                                  法  官  王  瑜  玲
上列正本證明與原本無異。
如不服本判決，應於判決送達後10日內向本院提出上訴狀（應附
繕本），上訴於臺灣高等法院。
中    華    民    國    95    年    3     月    15    日
                                  書記官  黃  頌  棻
附錄本案論罪科刑法條全文：
中華民國刑法第三百四十六條
（單純恐嚇罪）
意圖為自己或第三人不法之所有，以恐嚇使人將本人或第三人之
物交付者，處六月以上五年以下有期徒刑，得併科一千元以下罰
金。
以前項方法得財產上不法之利益，或使第三人得之者，亦同。
前二項之未遂犯罰之。


司法院資訊處製作；財團法人民間司法改革基金會備份。
